臺灣雲林地方法院刑事判決　　　　　　　　　　　　　九十一年度易緝字第二五號
　　公　訴　人　臺灣雲林地方法院檢察署檢察官
　　被　　　告　Ａ００
右列被告因違反麻醉藥品管理條例案件，經檢察官提起公訴（八十六年度偵字第二七
五號），本院判決如左：
    主  文
Ａ００施用第貳級毒品，免刑。
    事  實
一、Ａ００基於施用第二級毒品安非他命之犯意，於民國八十五年十月四日或其採尿
    前九十六小時內之某不詳時間，在雲林縣虎尾鎮其友人住處，以將第二級毒品安
    非他命置於玻璃瓶內燒烤產生煙霧後吸食之方式施用第二級毒品安非他命一次。
    嗣於八十五年十月四日上午十時三十分許，在雲林縣虎尾鎮○○路一五○巷七號
    為警查獲。
二、案經雲林縣警察局虎尾分局報請台灣雲林地方法院檢察署檢察官偵查起訴。
    理  由
一、訊據被告Ａ００對於右揭時、地施用第二級毒品安非他命之犯行坦承不諱，而雲
    林縣警察局虎尾分局於八十五年十月四日對被告採集尿液送驗結果，確呈甲基安
    非他命陽性反應，有雲林縣衛生局煙毒尿液檢驗成績書一紙在卷可稽，足認被告
    確有非法施用第二級毒品安非他命之事實，是被告前揭自白，核與事實相符，應
    堪採信。本件事證明確，被告犯行堪予認定。
二、按行為後法律有變更者，適用裁判時之法律，刑法第二條第一項前段定有明文。
    查施用第二級毒品安非他命者，依麻醉藥品管理條例第十三條第二項規定：「非
    法施打、吸用屬於第二條第四款之麻醉藥品者，處三年以下有期徒刑、拘役或一
    萬元以下之罰金。」而毒品危害防制條例經總統於八十七年五月二十日公布，自
    同年月二十二日起施行，該條例將毒品安非他命定為第二級毒品，被告施用第二
    級毒品之行為，依該條例第十條第二項規定：「施用第二級毒品者，處三年以下
    有期徒刑」，同條例第二十條第一項則規定「犯第十條之罪者，檢察官或少年法
    庭應先將被告或少年送勒戒處所觀察、勒戒，其期間不得逾一月。」同條第二項
    則規定：「經觀察、勒戒後，無繼續施用毒品傾向者，應由檢察官為不起訴處分
    或由少年法庭為不付審理之裁定．．．」；又修正後施行前繫屬之案件，除有刑
    法第二條第一項但書之情形外，於修正施行後，審判中之案件，由法院或少年法
    庭依修正後處理之；修正後規定應為不起訴處分者，法院應為免刑之判決，為該
    同條例第三十五條第三款所明定。再比較新舊法罪刑之輕重，應先審查應否諭知
    無罪，次審查應否諭知免訴、不受理，再次審查有無法定應免刑之情形；如無前
    開情形，比較新舊法罪刑孰最有利，則其比較標準，除主刑外，亦應綜合比較全
    部罪刑之結果（最高法院二十四年七月總會決議參照），其依毒品危害防制條例
    第二十條第一項、第二項、第三十五條第三款之規定結果，勢須先將被告送觀察
    、勒戒後，如被告無繼續施用毒品傾向，即應為免刑之判決；至麻醉藥品管理條
    例第十三條之二雖亦有規定「犯第十三條之一第二項第四款之罪有癮，於犯罪未
    發覺前，自動向法院、檢察機關、司法機關、司法警察機關或指定勒戒處所請求
    勒戒，於斷癮後經調驗已戒絕者，免除其刑；或於犯罪未發覺前，向法院、檢察
    機關或司法機關自首，減輕或免除其刑」等情形，得以免除其刑，惟或因附加要
    件多而手續繁複，須有癮且自動請求勒戒，不免陳義過高，尤須於斷癮後經調驗
    已戒絕者，始有其適用；或依規定自首，亦未必免除其刑等情，適用機率甚微，
    揆諸上開實務見解及法文，整體比較新舊法結果，自應以新法之毒品危害防制條
    例對被告較為有利；本件被告Ａ００之犯罪時間，既在前述毒品危害防制條例修
    正前，犯罪後法律變更，依上開新舊兩法整體比較結果，自應對被告適用新法毒
    品危害防制條例之上開有關規定。核被告所為，係犯毒品危害防制條例第十條第
    二項之施用第二級毒品罪行。其非法施用前非法持有第二級毒品之低度行為，為
    其非法施用第二級毒品之高度行為所吸收，不另論罪。又施用第二級毒品者，於
    修正後施行前繫屬之案件，由法院依修正後之法律處理之，即應先將被告送勒戒
    處所觀察、勒戒，觀察、勒戒期滿，無繼續施用毒品傾向者，法院應為免刑之判
    決，該條例第十條第二項、第二十條第一項、第二項、第三十五條第三款分別定
    有明文。查本件被告Ａ００被訴違反麻醉藥品管理條例案件，於八十五年六月十
    七日經檢察官起訴繫屬本院，嗣被告經本院通緝，於九十一年九月一日通緝到案
    ，經本院依上開毒品危害防制條例之規定，於九十一年九月一日裁定送觀察勒戒
    處所觀察、勒戒後，認無繼續施用毒品傾向，有臺灣雲林看守所九十一年九月二
    十三日雲所境總字第○九一一三二二號函及有無繼續施用毒品傾向評估標準記錄
    表一份在卷可稽，揆諸前述，自應依修正後之毒品危害防制條例之規定，為被告
    免刑判決之諭知。
據上論斷，應依刑事訴訟法第二百九十九條第一項但書，毒品危害防制條例第十條第
二項、第二十條第一項、第二項、第三十五條第三款，判決如主文。
本案經檢察官甲○○到庭執行職務。
中      華      民      國      九十一      年     九     月    三十    日
                                         臺灣雲林地方法院刑事第二庭
                 法  官  冷  明  珍
右正本證明與原本無異。
如不服本判決，應於判決送達後十日內向本院提出上訴狀( 應附繕本 )。
                                             書記官  周  麗  雲
中      華      民      國      九十一      年     九     月    三十    日
